【裁判字號】    90,上易,724
【裁判日期】    900531
【裁判案由】    傷害等
【裁判全文】
臺灣高等法院高雄分院刑事判決                      九十年度上易字第七二四號
    上  訴  人
    即  被  告  甲○○
右上訴人因傷害等案件，不服臺灣高雄地方法院九十年度易字第六五二號，中華民國
九十年三月十六日第一審判決（起訴案號：臺灣高雄地方法院檢察署八十九年度偵字
第二六九六二號）提起上訴，本院判決如左：
    主  文
上訴駁回。
    事  實
一、甲○○因與鄰居乙○○、丙○○之家人曾有宿怨，於民國八十九年十月二十五日
    十一時許，在高雄市楠梓區忠義六巷口處公眾出入之場所，見乙○○及丙○○偕
    同友人返家，竟藉些許酒意，先公然對其二人以「你們二人都是狗」之言語，侮
    弄折辱乙○○及丙○○。乙○○見狀乃上前理論，詎甲○○竟基於傷害之概括犯
    意，先出手毆打乙○○，致乙○○受有頭部外傷、顏面撕裂傷、左眼外傷性角瞙
    裂傷等傷害；約過二分鐘後，續拉扯出面攔阻甲○○施暴之丙○○，致丙○○受
    有左手肘、左手無名指、小指撕裂傷等傷害。
二、案經乙○○及丙○○訴請臺灣高雄地方法院檢察署檢察官偵查起訴。
    理  由
一、訊據上訴人即被告甲○○對右揭時地確曾於上開時地與告訴人乙○○、丙○○二
    人發生肢體接觸之事實非虛，雖否認有何傷害及公然侮辱犯行，辯稱：案發時是
    因伊問候告訴人丙○○，但對方就伊問候的話有一點誤會，就一直質問伊，之後
    告訴人乙○○出手毆打伊，伊並無傷害之故意及侮辱之犯行，且對方也有毆打伊
    成傷，伊係自衛云云。惟查：
（一）被告與告訴人等於前揭時地見面後，被告曾出言你們二人都是狗挑釁告訴人之
      情，業據告訴人丙○○及乙○○於原審即本院中指訴甚詳，且經原審隔離訊問
      後，其指述亦與告訴人等同行之證人黃聖翔於原審審理中結證所述：伊有聽到
      被告以「你們二人是小狗」之言，罵告訴人等語；證人陳秀怡結證稱：伊並無
      聽到被告有問候告訴人之話語，但有聽到被告罵乙○○是小狗之詞，均互核一
      致。況若被告僅係鄰閭間相見後，對告訴人表示問候之語，衡情自難引發告訴
      人不快，故被告上開辯詞自不足採信。而案發現場，係位於高雄市楠梓區忠義
      六巷巷口，自屬不特定人得以共見之處所，被告在該處對告訴人表示上開言詞
      ，自足生侮辱告訴人之結果，故被告有對告訴人等實施公然侮辱犯行之事實，
      至為顯然。
（二）再告訴人乙○○及丙○○因與被告發生爭執後，告訴人乙○○受有頭部外傷、
      顏面撕裂傷、左眼外傷性角瞙裂傷等傷害；丙○○則受有左手肘、左手無名指
      、小指撕裂傷等傷害，此有診斷證明書影本四份附卷可稽，足證告訴人乙○○
      、丙○○二人確曾受有傷害結果之事實。
（三）參諸告訴人乙○○所受傷勢，均位於人體頭部、眼部等重要部位，衡情應無自
      殘可能，足見均為外力所創無訛，且觀諸告訴人前開提出之國軍左營醫院附設
      民眾診療服務處驗傷單之驗傷單影本二份，就診時間咸為案發當日即八十九年
      十月二十五日，則被告與告訴人乙○○、丙○○於同日十一時許既均有爭執情
      事，而告訴人等復無自殘可能，則被告於爭執過程，心生怨懟不滿，進而毆打
      告訴人成傷已明，堪認告訴人等指訴遭被告傷害情節非虛，另參諸被告甲○○
      於偵查中及原審審理中所陳：伊與告訴人有扭打在一起，但伊有早一點出拳等
      語；與告訴人同行之證人黃聖翔於原審審理中結證所述：伊當天本來要去吃飯
      ，但告訴人與被告吵架，伊看得出來被告有喝酒，當伊上前勸阻告訴人不要爭
      執時，被告就無預警毆打乙○○，丙○○看見就上前勸阻，後來三人就打在一
      塊等語；另一名與告訴人同行之證人陳秀怡結證稱：伊與告訴人原本要去聚餐
      ，因被告在罵告訴人，乙○○就上前制止，被告就出手打告訴人乙○○的眼睛
      ，告訴人丙○○就上前抱住告訴人丙○○等詞，故被告應有先出手傷害告訴人
      乙○○及丙○○之犯行至明。
（四）被告曾與告訴人等之家人，同因被告酒後滋事，而有素怨，此有卷附之存證信
      函影本一份可資佐憑，並為被告肯認上情無訛，及量以告訴人等與證人黃聖翔
      所述，足證被告有藉酒挑釁致引發本案傷害事實發生之動機。雖被告辯稱僅係
      用手抵擋云云，然以告訴人乙○○所受傷勢，及現場均為告訴人及渠等之友人
      ，果告訴人有先出手傷害一事，則何以告訴人乙○○會受有左眼角瞙、顏面及
      頭部等傷勢，再被告既先出拳毆打告訴人，焉能以其引致他方與之拉扯之原因
      ，援引為其係為抵擋他方傷害犯行之論據，故其辯詞，核與事證未符，無足信
      採，從而其有傷害告訴人等之事實，至為顯然。另被告固提出診斷證明書一份
      ，藉資佐憑其與告訴人於案發時有彼此互毆之事實，然此部分告訴人等是否涉
      案，已由檢察官另案偵辦中（據被告稱已向檢察官提出告訴），附此說明。又
      被告既係基於傷害之犯意毆打告訴人，已如前述，自無主張正當防衛之餘地。
（五）綜上以觀，本件被告甲○○所辯，要係諉卸之詞，無從採信，犯行洵堪認定，
      應依法論科。
二、核被告甲○○所為，係犯刑法第二百七十七條第一項傷害罪及第三百零九條第一
    項之公然侮辱罪。被告一公然侮辱之行為，肇致告訴人乙○○及丙○○受到難堪
    ，而觸犯二構成要件相同之罪名，應依刑法第五十五條想像競合犯之規定，論以
    一公然侮辱罪。被告二次傷害告訴人之犯行，時間緊接，罪名相同，顯係基於概
    括之犯意為之，為連續犯，應依刑法第五十六條之規定，論以一罪，並加重其刑
    。被告所犯之傷害罪及公然侮辱罪間，犯意不同，行為互異，應予分論併罰。
三、原審因而適用刑法第二條第一項前段、第五十六條、第二百七十七條第一項、第
    三百零九條第一項、第五十五條、第四十一條第一項、第四十二條第二項，罰金
    罰鍰提高標準條例第一條前段、第二條，並審酌被告係藉機辱罵告訴人，因遷怒
    告訴人而引致本案發生，告訴人所受傷勢，及被告飾詞卸責，毫無悔意，犯罪後
    態度非佳等一切情狀，就公然侮辱人部分，量處罰金一千五百元；就連續傷害人
    之身體，量處有期徒刑三月，並分別諭知易服勞役及易科罰金之折算標準。經核
    原判決認事用法均無不合，量刑亦甚妥適，被告上訴意旨，否認犯罪，指摘原判
    決不當，為無理由，應予駁回。另按中華民國刑法第四十一條業已經立法院於九
    十年一月四日修正，總統於九十年一月十日公布，自九十年一月十二日起施行，
    雖被告於行為時所犯本件最重本刑三年以下有期徒刑之罪，而受六月以下有期徒
    刑或拘役之宣告者，得因身體、教育、職業或家庭之關係，執行顯有困難時，而
    宣告一元以上、三元以下折算一日之易科罰金，而與修正前同條之規定相符，惟
    本案於裁判時刑法第四十一條已就所犯之最重本刑提高為五年以下有期徒刑之罪
    ，而受六月以下有期徒刑或拘役之宣告者，亦得因前開執行顯有困難之理由易科
    罰金，故本案被告雖行為時所犯最重本刑為三年以下有期徒刑之罪，且經原審量
    處有期徒刑三月，然其行為後法律既已變更，自應依刑法二條第一項之規定，適
    用裁判時之修正後刑法第四十一條第一項之規定，併此敘明。
據上論斷，應依刑事訴訟法第三百六十八條，判決如主文。
本案經檢察官董明正到庭執行職務。
中    華    民    國      九十      年       五       月  三十一  日
                              臺灣高等法院高雄分院刑事第八庭
                                  審判長法官  郭雅美
                                        法官  洪兆隆
                                        法官  莊飛宗
右正本證明與原本無異。
不得上訴。
                                      書記官  張宗芳
中    華    民    國      九十      年       六       月    四    日
附錄：本判決論罪科刑法條全文
中華民國刑法第三百零九條
 (公然侮辱罪)
公然侮辱人者，處拘役或三百元以下罰金。
以強暴犯前項之罪者，處一年以下有期徒刑、拘役或五百元以下罰金。
刑法第二百七十七條條第一項
  傷害人之身體或健康者，處三年以下有期徒刑、拘役或一千元以罰金。
                                                                  Ｊ


司法院資訊處製作；財團法人民間司法改革基金會備份。
